臺灣桃園地方法院民事判決　　　　　　　100年度小上字第5號
上　訴　人　李銘久
被　上訴人　台灣自來水股份有限公司
法定代理人　黃敏恭
上列當事人間消費糾紛事件，上訴人對於中華民國99年12月22日
本院桃園簡易庭99年度桃小字第1159號第一審判決提起上訴，本
院判決如下：
    主  文
上訴駁回。
第二審訴訟費用新台幣壹仟伍佰元由上訴人負擔。
    理  由
一、按小額程序之第二審判決，依上訴意旨足認上訴為無理由者
    ，得不經言詞辯論為之，民事訴訟法第436 條之29第2 款定
    有明文。
二、本件上訴人係對於小額訴訟之第一審判決提起上訴，核其上
    訴理由略以：自來水法第58條授權自來水事業訂定營業章程
    ，經主管機關核定公告後，自來水事業與用戶均應遵守。但
    忽略營業章程係屬行政命令，並非法律，其先決條件不得牴
    觸法律，不得規定人民權利及義務，中央法規標準法有明文
    規定。自來水法中確無內線、外線之用詞，而被上訴人營業
    章程第12條：「用戶用水設備，分外線及內線二部份」，外
    線指配水管至量水器間之設備（含量水器）與自來水法第43
    條、第49條明定上項設備及維護之責，由自來水事業負責相
    吻合。依此論斷，內線者應由用戶經核定自費之室內（不含
    量水器）管線，外線者由事業單位負責設計、施工、維護，
    內線者一切設備由用戶承擔。但該條後段竟規定：「若加裝
    總量水器者，以總量水器為內、外線分界」，足徵該總量水
    器之效力已超越自來水法第63條，作為收費之依據，並將法
    定之外線變成內線，使自來水法第43條自來水事業必備之設
    備責由用戶自備，而於依自來水法第49條定期檢修之義務轉
    嫁到用戶，已超越法律之規定。綜上，原判決顯然有誤等語
    。
三、次按，小額訴訟程序，其訴訟程序之設計，欲使當事人就該
    小額訴訟事件能儘速平息紛爭，故求急速解決，而以二審終
    結，就該小額訴訟程序以第一審為事實審，第二審則為法律
    審，當事人於第二審程序不得提出新攻擊或防禦方法，但因
    原法院違背法令致未能提出者，不在此限，民事訴訟法第43
    6 條之28定有明文。本件上訴人對於小額程序之第一審判決
    提起上訴，本院所應審究者，即在於原判決是否存有上訴人
    所具體指摘違背法令情形。經查：
  (一)上訴人提起本件小額訴訟之上訴，無非係以：原審援引為判
    決依據之被上訴人公司營業章程第12條，將用戶用水設備分
    為「外線」及「內線」兩部分，惟自來水法中並無如此之用
    詞，該條顯有觝觸自來水法第63條情事為由，主張原審所為
    判決有違背法令之情。
  (二)惟按，自來水事業向自來水用戶收取水費，應儘量裝置量水
    器，以度數計算，每一立方公尺水量為一度，並得呈經主管
    機關核准後規定每月用水底度。自來水事業裝置前項量水器
    ，得向用戶酌收使用費。為自來水法第63條所明定。依該條
    之規定，為自來水事業之被上訴人向自來水用戶收取水費，
    應儘量裝置量水器，以度收費。而被上訴人依同法第58條所
    定：「自來水事業應訂定營業章程，報經主管機關核准後公
    告實施，修改時亦同。供水條件及自來水事業與用戶雙方應
    遵守事項，須於前項營業章程內訂明。」之規定，制定被上
    訴人公司營業章程，於該章程第12條第1 項規定：「用戶用
    水設備分外線及內線二部分。外線指配水管至水量計（含水
    量計）間之設備（若設有總水量計者，以總水量計為內外線
    分界），由用戶向本公司所在地服務（營業）所申請並繳付
    應繳各費後，由本公司裝設；內線指水量計後至水栓間之設
    備，由用戶委託合格自來水管承裝商裝設，但情形特殊經雙
    方同意者，得併外線計費由本公司裝設」（見原審卷第31頁
    ），已然符合自來水法第63條所定應依所裝置之量水器按度
    數向用戶收費之意旨，難認有何觝觸之情。至於該章程第12
    條第1 項以總水量計將用戶用水設備分為外線及內線，並於
    該章程第28條規定如何依總水量計之示度，與超過各用戶水
    量計示度之和，就差額水量向用戶平均收取水費（見原審卷
    第33頁），以計算封閉式社區公共用水之費用，仍未逸脫自
    來水法第63條依量水器按度數向用戶收費之旨，且核屬如何
    具體將該抽象條文予以實施之範疇，自不能僅以自來水法第
    63條未鉅細靡遺地予以規定，即遽認該章程第12條之規定係
    觝觸所授權之母法規定。且原審並已說明遍查自來水法內相
    關規定，亦無關涉自來水管線「內線」及「外線」定義之明
    文規定或是管線設置、分配之相關規定，而難認該章程第12
    條有何觝觸自來水法第63條之情事，核無違誤，上訴人之主
    張，實難憑採。因此，依上訴人本件以被上訴人依該觝觸母
    法之章程第12條規定，設置總水量計而向上訴人收取不當收
    費新台幣（下同）3 萬元之起訴意旨，上訴人持上開理由主
    張原判決違背法令，顯無理由。
四、綜上所述，上訴人本件上訴，揆諸首揭法律規定及說明，顯
    無理由，應予駁回。末按，於小額訴訟之上訴程序，法院為
    訴訟費用之裁判時，應確定其費用額，又訴訟費用，由敗訴
    之當事人負擔，民事訴訟法第436 條之19第1 項、第436 條
    之32第1 項及第78條規定甚明。本件上訴既無理由，第二審
    訴訟費用1,500 元自應由上訴人負擔。爰依上揭法律規定，
    確定上訴人應負擔之訴訟費用額為1,500 元。
五、據上論結，本件上訴為無理由，依民事訴訟法第436 條之29
    第2 款、第436 條之32第1 項、第2 項、第436 條之19第1
    項、第449 條第1 項、第78條，判決如主文。
中    華    民    國   100    年    3     月    31    日
                  民事第一庭審判長法  官  郭琇玲
                                  法  官  魏于傑
                                  法  官  范明達
以上正本係照原本作成。
不得上訴。
中    華    民    國  100     年    3     月    31    日
                                  書記官  李心怡